【裁判字號】    95,訴,1545
【裁判日期】    950915
【裁判案由】    毒品危害防制條例
【裁判全文】
臺灣高雄地方法院刑事判決              95年度訴字第1545號
公  訴  人  臺灣高雄地方法院檢察署檢察官
被      告  甲○○
上列被告因違反毒品危害防制條例案件，經檢察官提起公訴（起
訴案號：臺灣高雄地方法院檢察署95年度毒偵字第3321號），暨
聲請併案審理（移併案號：同上署95年度毒偵字第392 號），於
本院準備程序被告就被訴事實為有罪之陳述，經審判長告知被告
簡式審判程序意旨，並聽取當事人之意見後，本院合議庭裁定由
受命法官獨任依簡式審判程序審理、判決如下：
    主  文
甲○○連續施用第一級毒品，處有期徒刑柒月；扣案之第一級毒
品海洛因壹包（含包裝袋，淨重零點零捌公克、空包裝重零點肆
貳公克）沒收銷燬之。
    事  實
一、甲○○於民國92年間，因施用毒品案件，經本院於92年7 月
    8 日，以92年度毒聲字第3271號裁定送觀察、勒戒後，認無
    繼續施用毒品之傾向，並於92年8 月20日釋放出所，嗣經臺
    灣高雄地方法院檢察署檢察官於92年8 月21日，以92年度毒
    偵字第2375號不起訴處分確定。
二、詎甲○○仍不知戒絕毒癮，明知海洛因業經公告列為毒品危
    害防制條例第2 條第2 項第1 款之第一級毒品，不得非法持
    有、施用，仍未戒除施用毒品之習性，於上開觀察、勒戒釋
    放出所後5 年內，復基於施用第一級毒品海洛因之概括犯意
    ，連續自94年10月3 日晚上6 時許起至95年3 月25日下午4
    時30分許起回溯24小時內之某時止，在高雄縣大樹鄉○○村
    ○○路13號住居處，或高雄縣大樹鄉某台塑加油站等處，以
    海洛因摻水放入注射針筒內注射血管方式，每星期注射1 次
    至2 次許，施用第一毒品海洛因多次。嗣為警於95年3 月25
    日下午4 時30分許，在高雄縣大樹鄉○○村○○路13號住居
    處查獲，並扣得第一級毒品海洛因1 包（含包裝袋，淨重零
    點零捌公克、空包裝重零點肆貳公克），且經其同意後採集
    尿液送驗結果，其尿液中呈現毒品嗎啡之陽性反應，始悉上
    情【即起訴案號：同上署95年毒偵字第3321號案件起訴事實
    】。
三、案經高雄縣政府警察局仁武分局報請臺灣高雄地方法院檢察
    署檢察官偵查起訴。
    理  由
壹、程序方面
一、按除被告所犯為死刑、無期徒刑、最輕本刑為3 年以上有期
    徒刑之罪或高等法院管轄第一審案件者外，於法院行準備程
    序進行中，被告先就被訴事實為有罪之陳述時，審判長得告
    知被告簡式審判程序之旨，並聽取當事人、代理人、辯護人
    及輔佐人之意見後，裁定進行簡式審判程序；且受命法官行
    準備程序，與法院或審判長有同一之權限；又簡式審判程序
    之證據調查，不受刑事訴訟法第159 條第1 項、第161 條之
    2 、第161 條之3 、第163 條之1 及第164 條至第170 條規
    定之限制，刑事訴訟法第273 條之1 第1 項、第279 條第2
    項前段、第273 條之2 分別定有明文。
二、查本件被告所犯為死刑、無期徒刑、最輕本刑為3 年以上有
    期徒刑以外之罪，且非高等法院管轄第一審之案件，其於準
    備程序就前揭被訴事實為有罪之陳述，經受命法官告知簡式
    審判程序之旨，並聽取當事人之意見後，本院認無不得或不
    宜改依簡式審判程序進行之處，爰依刑事訴訟法第273 條之
    1 第1 項、第284 條之1 ，裁定本件由受命法官獨任進行簡
    式審判程序，合先敘明。
貳、實體方面
一、上揭事實，業據被告甲○○於本院95年9 月1 日準備程序、
    審判程序時均供承不諱，且被告上開為警查獲時所採取之尿
    液，送經台灣檢驗科技股份有限公司濫用藥物尿液檢驗結果
    ，其尿液中呈現毒品嗎啡之陽性反應，此有台灣檢驗科技股
    份有限公司95年4 月4 日濫用藥物尿液檢驗報告1 紙，與卷
    附被告尿液採證代碼與真實姓名對照表、扣押物品清單各1
    份、照片2 張（詳警卷內檢附照片）附卷可徵，並有上開第
    一級毒品海洛因1 包扣案可查。又扣案上開第一級毒品海洛
    因1 小包送經法務部調查局鑑驗結果，確含有海洛因成分之
    事實，亦有法務部調查局95年5 月16日調科壹字第22002315
    2 號鑑定通知書1 紙在卷可稽。綜上，足見被告之自白與事
    實相符，足堪採信。又被告另因施用毒品案件，經本院於92
    年7 月8 日，以92年度毒聲字第3271號裁定送觀察、勒戒後
    ，認無繼續施用毒品之傾向，並於92年8 月20日釋放出所，
    並有臺灣高等法院被告前案紀錄表與同上署刑案資料查註紀
    錄表、臺灣高雄地方法院檢察署檢察官92年度毒偵字第2375
    號不起訴處分書各1 份在卷可佐，足徵被告確於上開觀察、
    勒戒釋放出所後，5 年內再犯上揭毒品危害防制條例之罪而
    事證明確，其有上開連續施用第一級毒品犯行，洵堪認定。
二、查海洛因係毒品危害防制條例第2 條第2 項第1 款所明定之
    第一級毒品，不得持有、施用。(一)核被告甲○○所為，係犯
    毒品危害防制條例第10條第1 項之施用第一級毒品罪。(二)其
    施用第一級毒品前之持有毒品之低度行為，應為施用之高度
    行為所吸收，不另論罪。(三)又被告上揭施用第一級毒品行為
    後，嗣於94年2 月2 日修正公布之刑法，自95年7 月1 日施
    行，修正後之刑法刪除第56條關於連續犯之規定，惟本件被
    告所犯先後施用上開第一級毒品之行為，時間緊接，且反覆
    為之，所犯又均係同一罪名之罪，顯係基於概括犯意為之，
    應依修正前刑法第56條規定之連續犯規定論以一罪，並加重
    其刑；然依修正後之刑法既已刪除刑法第56條規定之連續犯
    ，則所犯上述先後施用上開第一級毒品罪，依刑法第2 條第
    1 項比較新舊法之規定，倘適用修正後上述先後施用上開第
    一級毒品罪之數罪併罰規定而分論併罰係非較有利於被告，
    爰本件應依刑法第2 條第1 項前段之規定，應適用行為時之
    法律，即適用修正前刑法第56條連續犯規定，從一重連續施
    用第一級毒品罪處斷，並加重其刑。
三、玆審酌被告前曾因施用毒品案件，經施以上開觀察、勒戒釋
    放出所後，5 年內再犯本件上揭連續施用第一級毒品罪行，
    ，足見戒毒意志不堅，毒癮非淺，未能體悟施用毒品對自己
    、家人造成之傷害及社會之負擔，自屬可議，惟念其犯後坦
    承犯行，犯後態度良好，並有悔改決心，且施用毒品乃自戕
    行為，未對他人造成危害，及其施用次數、時間等一切情狀
    ，爰量處如主文所示之刑，以鼓勵有戒毒決心之被告，及時
    醒悟戒絕毒癮，用啟自新。
四、至於扣案第一級毒品海洛因1 小包（含包裝袋，因海洛因毒
    品附著於包裝上剝離不易，應將包裝之整體視為海洛因毒品
    ，淨重零點零捌公克、空包裝重零點肆貳公克）經送驗結果
    ，確含有上開第一級毒品成分之事實，理由詳上所述，應依
    毒品危害防制條例第18條第1 項前段規定，不問屬於犯人與
    否，均沒收銷燬之。至於鑑驗耗用之上開海洛因毒品既已滅
    失，自毋庸宣告沒收銷燬之，併此敘明。
五、退併辦部分
    (一)至於上開同上署檢察官以95年度毒偵字第392 號聲請併案
      審理事實，係同一被告甲○○於於民國92年間，因施用毒
      品案件，經本院於92年7 月8 日，以92年度毒聲字第3271
      號裁定送觀察、勒戒後，認無繼續施用毒品之傾向，並於
      92年8 月20日釋放出所，嗣經臺灣高雄地方法院檢察署檢
      察官於92年8 月21日，以92年度毒偵字第2375號不起訴處
      分確定，仍未戒除施用毒品之習性，於上開觀察、勒戒釋
      放出所後5 年內，復承上施用第一級毒品海洛因之概括犯
      意，自95年7 月4 日某時許起回溯24小時內之某時，在不
      詳地點等處施用第一級毒品海洛因乙次，嗣為警於95年7
      月4 日下午2 時10分許，在高雄縣仁武鄉烏林村林山巷11
      號前查獲，並扣得第一級毒品海洛因1 包（毛重約0.02公
      克）許，因認上開被告甲○○涉犯違反毒品危害防制條例
      第10條第1 項施用第一級毒品罪嫌而移送併辦部分，與前
      案起訴事實即同上署95年度毒偵字第3321號案件起訴事實
      之犯罪模式相同，顯係基於概括犯意而為之，具有連續犯
      裁判上一罪之關係，依最高法院95年第8 次刑庭會議決議
      之意旨，認上開二者係為法律上同一案件，爰移送併辦審
      理等語。
    (二)惟按案經起訴後，檢察官認有裁判上一罪關係之他部分事
      實，法院如果併同審判，固係審判不可分法則之適用所使
      然，如認不成立犯罪或無裁判上一罪關係，縱其未為任何
      諭知及說明，亦不能指為違法，最高法院82年度第8 次刑
      庭會議決議內容意旨可供參照。惟按刑法於94年2 月2 日
      修正公布並自95年7 月1 日施行，依修正後之刑法既已刪
      除刑法第56條規定之連續犯適用，行為人以概括犯意犯同
      一之罪名者，若於新刑法施行前者，仍應依修正前刑法第
      56條以連續犯論之。惟若被告之行為若有發生於新刑法95
      年7 月1 日施行後，因已刪除除刑法連續犯規定，故新刑
      法施行後，行為人之新刑法95年7 月1 日施行後始犯罪，
      應係數罪併罰，而無連續犯之適用，合先敘明。經查，同
      一被告甲○○於95年7 月2 日晚上8 時許，在高雄縣大樹
      鄉○○村○○路13號住居處，以海洛因摻水放入注射針筒
      內注射血管方式，施用第一毒品海洛因1 次犯行，其行為
      發生於新修正後之刑法95年7 月1 日施行後，業經被告於
      本院95年9 月1 日準備程序、審判程序時均供承不諱，並
      為警於95年7 月4 日下午2 時10分許，在同上址，扣得第
      一級毒品海洛因1 包可佐，是本件同上署檢察官以95年度
      毒偵字第392 號聲請併案審理事實之被告甲○○於95年7
      月2 日晚上8 時許，施用第一毒品海洛因1 次犯行，應係
      屬新修正後之刑法95年7 月1 日施行後之犯罪行為，依上
      揭規定及說明，被告於甲○○於95年7 月2 日晚上8 時許
      ，施用第一毒品海洛因1 次犯行，應僅論以獨立1 罪，自
      難認此移送併辦部分與本案該論罪科刑部分有何裁判上一
      罪之不可分關係，本院無從加以審酌，應退回由檢察官另
      為適法之處理，併此敘明。
據上論斷，應依刑事訴訟法第273 條之1 第1 項、第284 條之1
、第299 條第1 項前段，毒品危害防制條例第10條第1 項、第18
條第1 項前段，刑法第11條前段、第2 條第1 項、修正前刑法第
56條，判決如主文。
本案經檢察官毛麗雅到庭執行職務。
中    華    民    國    95    年    9    月     15    日
                  刑事第三庭  法  官  施添寶
中    華    民    國    95    年    9     月    19    日
以上正本證明與原本無異。
如不服本判決，應於收受送達後10日內向本院提出上訴書狀。
                              書記官  陳威志
附錄本案判決論罪科刑法條
毒品危害防制條例第10條
施用第一級毒品者，處六月以上五年以下有期徒刑。
施用第二級毒品者，處三年以下有期徒刑。


司法院資訊處製作；財團法人民間司法改革基金會備份。
